臺灣嘉義地方法院民事判決
111年度朴簡字第70號
原      告  張淑芬  

訴訟代理人  陳芊伃  
被      告  莊淑女  

訴訟代理人  楊玉雪  


上列當事人間請求給付價金事件，本院於民國111年12月1日言詞
辯論終結，判決如下：
    主   文
被告應給付原告新臺幣340,000元，及自民國111年2月26日起至
清償日止，按年息5％計算之利息。
原告其餘之訴駁回。
訴訟費用新臺幣3,640元(除減縮部分外)由被告負擔。
本判決第1項得假執行。但被告如以新臺幣340,000元為原告預供
擔保，得免為假執行。
原告其餘假執行之聲請駁回。
    事實及理由
壹、程序方面：
    按訴狀送達後，原告不得將原訴變更或追加他訴。但擴張或
    減縮應受判決事項之聲明者，不在此限，民事訴訟法第255 
    條第1 項第3 款定有明文。本件原告起訴時，訴之聲明原為
    ：被告應給付原告新臺幣（下同）35萬元，並自民國111年1
    月17日起至清償日止，按年息5％計算之利息（本院卷第7頁
    ）。嗣於111年7月7日言詞辯論期日變更聲明為：被告應給
    付原告34萬元，並自111年1月17日起至清償日止，按年息5％
    計算之利息（本院卷第265頁）。經核原告所為上開訴之變
    更，屬減縮應受判決事項之聲明，揆諸上開規定，尚無不合
    ，應予准許。
貳、實體方面：
一、原告主張：被告於110年間透過原告委託之仲介陳芊伃向原
    告購買坐落嘉義縣○○市○○段000地號土地(權利範圍10000分
    之79)及其上同段136建號建物即門牌號碼嘉義縣○○市○○里○○
    ○○00○0號2樓之12房屋（下稱本案房地），雙方於110年11月
    25日簽立不動產買賣契約書（下稱系爭買賣契約），書面約
    定買賣總價為66萬元，嗣後同意買賣價金降為65萬元。為便
    於被告辦理銀行貸款，原告乃同意先行於111年1月17日將本
    案房地過戶完竣，詎被告於銀行放款後，至今尚未交付尾款
    34萬元，如被告不願給付，原告願返還款項，被告應交還房
    屋，一切回復原狀。為此，爰依履行買賣契約之法律關係，
    提起本件訴訟等語。並聲明：㈠被告應給付原告34萬元，並
    自111年1月17日起至清償日止，按年息5％計算之利息。㈡前
    項判決，請准供擔保宣告假執行。
二、被告則以：本件實際買賣價金是65萬元，本案房地已經過戶
    完成，第一期款項5萬元是110年11月25日以現金交給仲介陳
    芊伃、第二期款項20萬元是110年11月30日匯至仲介公司帳
    戶，第三期款項16萬元是111年1月6日匯至仲介陳芊伃個人
    帳戶，合計41萬元，目前尚欠24萬元尾款未交付，原本約定
    3月初要交款，但因原告提供之匯款帳戶是本案房地債權人
    潘文正之帳戶，我們覺得奇怪而未匯入，但願意當庭給付原
    告24萬元等語，資為抗辯。並答辯聲明：㈠原告之訴駁回。㈡
    如受不利判決，願供擔保，請准宣告免為假執行。
三、本院之判斷：
  ㈠原告主張被告於110年間向原告購買本案房地並簽立系爭買賣
    契約書，買賣價金嗣後議定為65萬元，本案房地已於110年1
    2月19日以買賣為原因申請過戶與被告，於111年1月17日辦
    畢所有權移轉登記之事實，業據其提出系爭買賣契約為證，
    並有本院調閱之嘉義縣水上地政事務所111年6月14日嘉上地
    登字第1110004045號函附土地建物登記謄本及異動索引及11
    1年9月23日嘉上地登字第1110006756號函覆土地登記謄本、
    異動索引及111年上地登一字第3280號登記申請案件影本在
    卷可參（本院卷第125至261、353至379頁），且為被告所不
    爭執，本院依調查證據之結果，堪認原告上開主張為真實。
  ㈡按稱買賣者，謂當事人約定一方移轉財產權於他方，他方支
    付價金之契約。買受人對於出賣人，有交付約定價金及受領
    標的物之義務。民法第345條第1項、第367條定有明文。次
    按解釋意思表示，應探求當事人之真意，不得拘泥於所用之
    辭句，為民法第98條所規定。所謂探求當事人之真意，乃在
    兩造就其意思表示真意有爭執時，應從該意思表示所植基之
    原因事實、經濟目的、社會通念、交易習慣、一般客觀情事
    及當事人所欲使該意思表示發生之法律效果而為探求，並將
    誠信原則涵攝在內，藉以檢視其解釋結果是否符合公平原則
    （最高法院105年度台上字第595號、101年度台上字第1965
    號、99年台上字第2395號、96年度台上字第286號、86年台
    上字第2756號民事判決參照）。原告既已將本案房地所有權
    移轉登記予被告，已如前述，被告自應將兩造約定之買賣價
    金全部給付予原告。原告主張被告尚有尾款34萬元尚未給付
    ，被告則以前開情詞置辯，本件應審究者為被告應支付之買
    賣尾款金額為何？
　㈢經查：
　⒈依兩造簽立之系爭買賣契約第3條付給方式約定「第一期訂定
    金：1萬元整。第二期簽約款：簽訂本約時買方應支付5萬元
    。第三期備證款：約定應於111年11月30日應證件備齊產權
    移轉所需證件及完成用印之手續，買方應付款10萬元整。第
    四期完稅款：土地增值稅單核發三日內，買方應支付50萬元
    」。兩造實際給付價款之金額與時程與書面約定不同，被告
    給付之第一期款項簽約款5萬元，是於110年11月25日以現金
    交給仲介陳芊伃、第二期款項16萬元，是於111年1月6日匯
    至仲介陳芊伃個人帳戶，此為兩造所不爭執，此部分事實，
    先堪認定。
　2.其中第二期款項被告於110年11月30日匯款至仲介公司霈青
    不動產帳戶之金額合計20萬元，原告主張其中10萬元是另間
    門牌號碼「嘉義縣○○市○○里○○○○00○0號2F之11號」房屋及基
    地（下稱2F之11號房地）之價金，被告則抗辯當日匯款之20
    萬元均屬本案房地之買賣價金。經查：本案防地房地與2F之
    11號房地係由被告出面，於110年11月25日同時向原告委託
    之仲介陳芊伃購買並簽立不動產買賣契約，2F之11號房地買
    方為林可妡，2間房地之簽約款亦是由被告同時給付現金各5
    萬元交付予原告，此為兩造所不爭執（本院卷第326、334頁
    ），且有原告仲介陳芊伃書立之收付訂金書面及林可妡之不
    動產買賣契約書為證（本院卷第105、295至296頁）。嗣被
    告於110年11月30日匯款第二期款項20萬元後，2F之11號房
    地因原買主林可妡貸款未能通過，故於110年12月25日重新
    由原告仲介陳芊伃與廖玉鈴以相同買賣條件簽約，換約為廖
    玉鈴，有廖玉鈴簽立之不動產買賣契約書附卷可證（本院卷
    第291至292頁），並據證人即2F之11號房地買主廖玉鈴到庭
    具結證稱：我是2F之11號房地的買主，原本是我大伯林杭沅
    的女兒林可妡要買，但申請貸款未過，所以我承接這個買賣
    ，林杭沅說有委託被告處理，給付5萬元，匯款10萬元。因
    已超過交屋約定日，後來我有打電話問陳芊伃要不要退我錢
    ，電話裡向陳芊伃說要把訂金5萬元及10萬元要回來，陳芊
    伃說我跟她沒有金流，被告所匯之20萬元匯款上面沒有我的
    名字。後來本件陸續開庭，陳芊伃就說那10萬元是被告那間
    的錢，有傳LINE給我，我後來打字簽章拍照給陳芊伃，內容
    說明這10萬元是被告那間的，被告也有說這10萬元是他們那
    間，我簽這張書面是表示可以接受這10萬元是2樓之12號房
    屋的價金等語綦詳（本院卷第386至388頁），證人廖玉鈴當
    庭提出其與原告仲介陳芊伃及被告鈴三方於換約當日共同簽
    立之證明書（本院卷第403頁）其上明確記載：「茲因林可
    妡小姐購買...2F11之套房，因貸款金額不足無法購買，由
    莊淑女（即被告）小姐處理，改由廖玉鈴小姐購買，故公所
    及國稅局等業務須重跑流程，其它條約依原買賣合約進行，
    尾款及貸款由廖玉鈴小姐負擔，頭期款等林可妡小姐已支付
    之金額，由林可妡與廖玉鈴自行協調，不影響買賣之進行，
    以上恐口說無憑」等文字。由證人上開證述內容及所提出之
    證明書，足見被告於110年11月30日匯款20萬元後，2F之11
    號房地因林可妡貸款金額不足，被告於110年12月31日仍有
    協調由廖玉鈴承接原2F之11號房地之買賣契約，俾使該屋買
    賣契約能夠繼續履行之舉止。再參諸上開證明書所載「尾款
    及貸款由廖玉鈴小姐負擔，頭期款等林可妡小姐已支付之金
    額由林可欣與廖玉鈴自行協調，不影響買賣之進行」等文字
    ，可徵2F之11號房地除「尾款及貸款」由廖玉鈴負責外，原
    告仲介陳芊伃及被告已承認該房地之其餘款項已為給付，買
    賣合約繼續進行。堪認雙方當時之真意，被告於110年11月3
    0日所匯之20萬元，其中10萬元應屬於2F之11號房地之買賣
    價金。復佐以被告曾於110年1月4日以通訊軟體LINE告知原
    告仲介陳芊伃「銀行說哈佛那間可讓我貸35萬」（本院卷第
    83頁），並當庭自陳最後經核准之銀行貸款金額30萬元（本
    院卷第326頁），倘如以被告先前已付之簽約款現金5萬元、
    第三期款項匯款16萬元，與本院認定被告第二期款項給付為
    10萬元，再加計上開評估貸款金額35萬元或實際貸款金額30
    萬元，4筆金額加總金額分別為66萬元、61萬元，適均與雙
    方本案房地買賣總價金65萬元金額相差無幾，益徵被告於11
    0年11月30日所匯之20萬元，僅其中10萬元款項屬於本案房
    地之買賣價金無訛。
　⒊至於證人廖玉鈴於本案起訴後傳送予原告之證明書（本院卷
    第401頁）內容略以：「本人廖玉鈴原支付予陳芊伃小姐為
    購買太保市○○里00○0號F11之訂金15萬元整，茲因其中10萬
    元整為莊淑女小姐代為轉帳，為避免金流不詳，今本人願將
    此10萬元轉為莊淑女應付之金額，本人僅付款5萬元整予陳
    芊伃小姐。以上，恐口說無憑，特立此據，以茲證明。」及
    到庭證述其願意接受被告所匯20萬元均為本案房屋價金以解
    決糾紛等內容，僅是本案起訴後為促進三方調解過程中所為
    之意見陳述，不生法律效果，不影響本院就本案房屋買賣履
    約過程之認定，更凸顯當初被告所匯之20萬元款項其中10萬
    元應屬於2F之11號房屋價金，否則兩造在本案起訴後進行調
    解過程中，毋須特意要求證人廖玉鈴明示同意並書立證明書
    作為憑據。準此，原告主張被告第二期款項係支付10萬元，
    應堪憑採。以被告給付之第二期款項10萬元，連同第一期簽
    約款5萬元及第三期款項16萬元，被告已給付本案房地價金
    共計31萬元，迄今尚有34萬元價金尚未給付原告。從而，原
    告依履行買賣契約之法律關係，請求被告給付積欠之買賣價
    金34萬元，自屬有據。
　㈣按給付有確定期限者，債務人自期限屆滿時起，負遲延責任
    ；給付無確定期限者，債務人於債權人得請求給付時，驚其
    催告而未為給付，自受催告時起，負遲延責任；其經債權人
    起訴而送達訴狀，或依督促程序送達支付命令，或為其他相
    類之行為者，與催告有同一之效力。遲延之債務，以支付金
    錢為標的者，債權人得請求依法定利率計算之遲延利息，應
    負利息之債務，其利率未經約定，亦無法律可據者，週年利
    率為百分之5，民法第229條第1項、第2項及民法第233條第1
    項、第203條分別定有明文。關於本案買賣尾款之約定，系
    爭買賣契約書第三條固約定最後一期款項買方應於產權移轉
    登記完畢三日內支付賣方，但本件實際買賣流程是先辦理本
    案房地之過戶登記待銀行貸款放款後支付尾款，此為兩造所
    不爭執，依被告提出之通訊軟體LINE對話紀錄，本案房地於
    111年1月17日辦理所有權移轉登記完竣後，原告委由仲介陳
    芊伃於111年2月25日通知被告將買賣款項盡速匯入第三人潘
    文正帳戶（本院卷第89至95頁），可認已生催告之效力，則
    原告請求被告給付自催告翌日即111年2月26日起至清償日止
    ，按年息5％計算之法定遲延利息，應屬有據。其餘部分之請
    求，則不應准許。
四、綜上所述，原告依據兩造間買賣契約之法律關係，訴請被告
    給付本案房地未付之價金34萬元，及自111年2月26日起至清
    償日止，按年息5％計算之法定遲延利息，為有理由，應予准
    許。逾此範圍之請求，則屬無據，應予駁回。
五、本件原告勝訴部分係就民事訴訟法第427條第1項訴訟適用簡
    易程序所為被告部分敗訴之判決，依同法第389條第1項第3
    款之規定，應依職權宣告假執行，並依同法第392條第2項規
    定，依職權宣告被告於預供擔保後，得免為假執行。原告陳
    明願供擔保，請准宣告假執行，無非係促請本院依職權為假
    執行之發動，自無為准駁諭知之必要。至原告敗訴部分，其
    假執行之聲請失所附麗，應併予駁回。
六、本件事證已臻明確，兩造其餘攻擊防禦方法及所提證據，經
    本院審酌後，認均於判決結果不生影響，爰不逐一論述，附
    此說明。
七、訴訟費用負擔之依據：民事訴訟法第79條。本件訴訟費用額
    除減縮部分之訴訟費用應由原告負擔外，因原告敗訴部分甚
    微，爰命本件減縮後之訴訟費用3,640元應由被告全部負擔
    。
中　　華　　民　　國　　111 　年　　12　　月　　15　　日
                  臺灣嘉義地方法院嘉義簡易庭
                                  法  官  羅紫庭 
以上正本係照原本作成。
如對本判決上訴，須於判決送達後20日內向本庭（嘉義市文化路
308之1號）提出上訴狀（均須按他造當事人之人數附繕本）。如
委任律師提起上訴者，應一併繳納上訴審裁判費。
中　　華　　民　　國　　111 　年　　12　　月　　15　　日
                                  書記官  江柏翰